臺灣臺中地方法院民事裁定　100年度抗字第80號
抗　告　人　劉子豪
相　對　人　連逸事業有限公司
法定代理人　孫立明
上抗告人因與相對人間請求確認僱傭關係存在等事件，抗告人對
於中華民國100年3月25日本院臺中簡易庭所為之100年度中補字
第448號民事裁定提起抗告，本院裁定如下：
    主    文
原裁定關於核定訴訟標的價額部分廢棄。
本件訴訟標的價額核定為新臺幣壹佰肆拾肆萬元。
    理    由
一、本件原裁定以抗告人於原審起訴，其訴之聲明第1項，係請
    求確認兩造間僱傭關係存在，此部分係屬因定期給付而涉訟
    ，其訴訟標的價額，應以抗告人如繼續受僱於相對人期間內
    ，可按月領取之薪資定之。而抗告人於民國60年出生，現年
    39歲，其可工作至法定65歲強制退休年齡（勞動基準法第54
    條），可領取薪資之期間顯然超過10年，依民事訴訟法第77
    條之10規定，應以10年計算，復依抗告人起訴狀陳明其受僱
    於相對人之月薪為新臺幣（下同）36,000元核算結果，其10
    年可獲取之薪資利益總額共計4,320,000元。至抗告人訴之
    聲明第2、3項，即請求相對人給付自99年7月起至100年2月
    止之薪資288,000元，及自100年3月起至其回復原職止，按
    月給付薪資36,000元部分，與上述第1項聲明互相競合，依
    民事訴訟法第77條之2第1項規定，本件訴訟標的價額，應擇
    價額較高之訴之聲明第1項定之，即為4,320,000元。
二、抗告人不服原裁定關於該訴訟標的價額之核定，其抗告意旨
    略以：確認僱傭關係存在訴訟，乃在確認言詞辯論終結時兩
    造間之僱傭關係仍然存在，並非確認僱傭期間內可能之收入
    總額，自不宜以權利存續期間之收入總數為訴訟標的價額，
    蓋勞工縱獲勝訴判決，回到雇主處所工作，是否確能工作10
    年以上或工作至65歲為止，存有相當大之變數，且以勞工10
    年薪資總收入計算其應繳納之裁判費，相當於其1.2個月之
    薪資，惟勞工在遭解僱之際，已無薪資收入，卻須先向法院
    繳納1.2個月之薪資，始得訴請確認僱傭關係存在，對於勞
    工訴訟權之行使，顯然設有不合比例原則之門檻與妨礙。再
    者，僱傭關係非一次給付之法律關係，係繼續性契約關係，
    包含薪資給付、勞務提供、勞工保險、照顧義務、忠誠義務
    等種種錯綜複雜之法律關係，確認僱傭關係存在，並非單純
    追求將來可能之薪資利益，亦有勞工人格養成及謀生技術提
    昇功能，應認其訴訟標的價額不能核定，而依民事訴訟法第
    77條之12規定，依同法第466條所定不得上訴第三審之最高
    利益額數加十分之一，定其訴訟標的價額為1,650,000元，
    故抗告人應繳納之第一審裁判費為17,335元等語。
三、按訴訟標的之價額，由法院核定。核定訴訟標的之價額，以
    起訴時之交易價額為準；無交易價額者，以原告就訴訟標的
    所有之利益為準；以一訴主張數項標的者，其價額合併計算
    之。但所主張之數項標的互相競合，或應為選擇者，其訴訟
    標的價額，應依其中價額最高者定之。又因定期給付或定期
    收益涉訟，以權利存續期間之收入總數為準；期間未確定時
    ，應推定其存續期間。但其期間超過十年者，以十年計算，
    民事訴訟法第77條之1第1、2項、第77條之2第1項及第77條
    之10，分別定有明文。查抗告人於原審起訴聲明第2、3項，
    與第1項聲明所受之經濟利益核屬相同，故不另計徵裁判費
    。至於第1項聲明之確認僱傭關係存在訴訟，並無交易價額
    可言，故其訴訟標的價額之核定，應依抗告人就訴訟標的所
    有之利益為準；而參酌抗告人於原審起訴狀事實理由第2項
    之記載，兩造間之僱傭契約如經確認存在，抗告人即得請求
    相對人按月給付薪資，則抗告人就該確認僱傭關係存在訴訟
    之訴訟標的所有利益，乃其因而得請求相對人逐月給付之薪
    資，故此項確認僱傭關係存在訴訟，應屬民事訴訟法第77條
    之10所稱之因定期給付而涉訟，抗告人於起訴狀內既未敘明
    兩造間僱傭關係存續期間，依該條文規定，即應推定其存續
    期間。又法院就確認訴訟所為確定判決，其既判力之基準時
    點為最後事實審言詞辯論終結時，故僅能確認最後事實審言
    詞辯論終結時之法律狀態存在，準此而論，原告請求確認之
    兩造間僱傭關係存續之期間，應推定為第一、二審法院之辦
    案期間（第一審為1年4月、第二審為2年），合計3年4月（
    至於兩造間其後之僱傭關係，可能因一方行使契約終止權或
    合意終止而消滅，故無從推定兩造間在抗告人年滿65歲之強
    制退休年齡之前，均存在僱傭關係）。又抗告人請求相對人
    按月給付之工資為36,000元，依此核算，本件訴訟標的價額
    應核定為1,440,000元（36,000×40＝1,440,000）。原裁定
    以抗告人距法定強制退休年齡65歲尚超過10年，依據民事訴
    訟法第77條之10但書規定，推定兩造僱傭關係存續期間為10
    年，以抗告人10年間之薪資數額，核定本件訴訟標的價額為
    4,320,000元，依上說明，尚有未洽，抗告意旨指摘原裁定
    關於訴訟標的價額之核定部分為不當，求予廢棄，為有理由
    ，應由本院將原裁定廢棄，並核定本件訴訟標的價額為如主
    文第2項所示。
四、至原裁定關於命補繳裁判費部分，屬訴訟程序進行中所為之
    裁定，依民事訴訟法第483條之規定，固不得抗告，然原裁
    定關於核定訴訟標的價額部分既經廢棄，則原裁定關於命繳
    裁判費部分即失所附麗，應俟訴訟標的價額確定後，重行裁
    定應徵之裁判費，附此敘明。
五、據上論結，本件抗告為有理由，依民事訴訟法第492條，裁
    定如主文。
中    華    民    國    100    年    4    月    28    日
                  民事第二庭    審判長  王  銘
                                法  官  蔡建興
                                法  官  鍾啟煒
正本係照原本作成。
不得抗告。
中    華    民    國    100    年    4    月    28    日
                                書記官